臺灣高等法院刑事判決　　　　　　　　94年度上訴字第1432號
上　訴　人
即　被　告　甲○○
　　　　　　　　　　（現另案於臺灣桃園監獄執行中）
選任辯護人　葉繼學　律師
上列上訴人因強盜等案件，不服臺灣板橋地方法院93年度訴字第
2103號，中華民國94年 3月22日第一審判決（起訴案號：臺灣板
橋地方法院檢察署93年度偵字第8076號），提起上訴，本院判決
如下：
    主  文
原判決撤銷。
甲○○毀壞門扇於夜間侵入住宅竊盜，因脫免逮捕，當場施以強
暴，累犯，處有期徒刑柒年捌月，扣案玩具ＢＢ槍壹把均沒收。
    事  實
一、甲○○意圖為自己不法之所有，於民國九十三年五月五日凌
    晨四時許，騎乘車號ＭＤＵ－９９９號重型機車外出，行經
    乙○○位於臺北縣三重市○○街六六號一樓住處，發現該住
    戶鐵捲門未完全緊閉，隱約看見該住處客廳內桌上有手機等
    財物，心生貪念，先以不詳方法破壞鐵捲門開關控制之外蓋
    ，將鐵捲門捲上後，再以破壞為玻璃門、紗窗門合為一部分
    之門鎖，使該住宅門扇喪失功能後，於夜間侵入乙○○住宅
    內，先竊取桌上大哥大手機三支、充電器三個、電池二個、
    家用音響喇叭二個、硬幣（新台幣）計一千四百零三元後，
    除音響喇叭二個外，其餘竊得之物品則置放於前開機車置物
    箱內，並利用前開機車載至臺北縣三重市○○路○段三十巷
    十號對面路旁置放。再騎乘前揭機車折返至乙○○之住處，
    接續侵入該住宅內，著手持續竊取音響主機，將四件重疊式
    音響主機搬至地上時，適乙○○起床準備出門做生意，發現
    甲○○竊正搬運音響主機，甲○○見狀立即放手音響主機而
    逃逸，乙○○旋即追躡其後，甲○○跑到屋外停放前開機車
    處，為脫免逮捕，竟從該機車置物箱內取出其所有，彈丸單
    位面積動能未達殺傷力標準之玩具ＢＢ槍一把，朝乙○○胸
    部、腹部射擊，著手反抗當場施以強暴，致乙○○受有手臂
    、手肘擦傷及胸部、腹部擦傷紅腫等傷害（傷害部分，業據
    乙○○於原審辯論終結前撤回告訴），而乙○○受到ＢＢ槍
    攻擊發現該槍並非真槍後，遂放膽與甲○○發生扭打，警方
    據報並於同日四時四十分許趕到，在臺北縣三重市○○街六
    十七號前，合力將甲○○制服，並扣得甲○○所有供犯罪所
    用之玩具ＢＢ槍一把，並在前開機車置物箱內起出手機三支
    、充電器三個、電池二個、硬幣一千四百零三元，及甲○○
    所有手套一雙、剪刀一把、螺絲起子二把、手電筒一支，並
    據甲○○供述前往臺北縣三重市○○路○段三十巷十號路旁
    起獲音響喇叭二個。
二、案經臺北縣政府警察局三重分局報請臺灣板橋地方法院檢察
    署檢察官偵查起訴。
    理  由
本院查：
一、上開之犯罪事實，業據被告甲○○於警詢（見偵查卷第十頁
    背面）、內勤檢察官訊問（見偵查卷第二十八頁背面、第二
    十九頁）、檢察官聲請羈押原審值班法官訊問時（請參見原
    審九十三年度聲羈字第一八三號卷第五頁），均自白不諱。
    核與被害人乙○○於原審、本院審理時結證之證詞相符（見
    原審九十四年三月八日言詞辯論筆錄第三頁至第六頁、本院
    審判筆錄），復有贓物認領保管單一份、照片六張、扣案玩
    具ＢＢ槍一把在卷足參。
二、又被害人乙○○於發現被告甲○○為竊盜行為後，在追捕被
    告甲○○過程中，被告甲○○為脫免逮捕而攻擊被害人，致
    被害人乙○○受有：手臂、手肘擦傷，及胸部、腹部擦傷紅
    腫等傷害，亦有臺北縣立三重醫院診斷證明書可資佐憑（見
    偵查卷第六二頁）。足認被告甲○○先前之自白核與事實相
    符，堪予採信，被告甲○○於原審、及本院審理時改口稱第
    二次係要回到許宅找尋遺落之鑰匙，而非要再竊取財物之供
    述，乃事後推諉之詞，不足採信。再者，被害人乙○○起床
    後，發現被告甲○○正著手竊取四件重疊式音響主機，被告
    見狀旋即逃逸，被害人緊追在後，被告甲○○竟為脫免逮捕
    ，持扣案之玩具ＢＢ槍攻擊被害人，當場施以強暴，而被害
    人遭攻擊後，始出手還擊，現場並無鄰居非法毆打被告等情
    ，業據被害人證述綦詳。而被告甲○○當日雖受有擦傷，有
    臺灣臺北看守所九十三年十二月二日北所衛字第○九三○○
    一○二九七號函附之臺灣臺北看守所新收被告內外傷紀錄表
    為憑。然依前所述，被害人追躡現行犯，經被告攻擊後，為
    防衛自身正當權益與被告發生扭打行為，且警方嗣後亦加入
    圍捕行為而制服被告，被告受有些許擦傷，在所難免，亦不
    能能以被告有該些許傷痕反稱被害人先出手傷人，又被告與
    被害人素無怨隙，被害人亦無誣攀之理。被告嗣後辯解之言
    並無可信，犯行洵堪認定，應予依法論處。
三、起訴意旨另以：被告於行竊時，先取出其所有置放於機車內
    ，客觀上足以對人之生命、身體造成危害，可供兇器使用之
    剪刀一把、螺絲起子二把，破壞鐵捲門開關控制之外蓋，將
    鐵捲門捲上後，再入內行竊。惟訊據被告甲○○堅決否認有
    使用上開凶器，且被害人乙○○亦未目睹被告使用任何凶器
    ，自不能因警察自機車置物箱內起出上開剪刀、螺絲起子，
    率爾推定被告有使用凶器以遂行竊盜之事實，不能證明被告
    有此部分竊盜之加重條件，附此說明。
四、被告於本院準備程序中曾主張，過去曾有經過診斷有精神異
    常疾病，聲請做精神鑑定，本院乃函請臺北市立聯合醫院松
    德院區（原臺北市立療養院）為被告作行為時之精神鑑定，
    該醫院綜合甲○○之過去生活史，疾病史，身體檢查，精神
    狀態檢查與心理評估，結果認甲○○係一「安非他命性精神
    病」之個案，其犯罪當時並未呈現精神病症狀之影響而致心
    神喪失，或精神耗弱之情形，甲○○須對其行為負完全之責
    任。甲○○雖表示案發前使用精神作用藥物（安非他命及海
    洛因），但是在犯行時之精神狀態，甲○○對於個人過去生
    活史、就醫過程、疾病症狀等資料尚可清楚說明，參酌甲○
    ○於警訊、偵訊與審判筆錄中之陳述，均可說明一己與所涉
    案件之關係，無明顯記憶或人事時地物辨識之困難；再者，
    甲○○於犯行過程中亦無受藥物或精神病症狀影響之精神病
    理表現，對照甲○○於鑑定其精神狀態與實施心理評估時，
    主觀自述中雖呈現精神病態反應，但於心理衡鑑過程中又未
    發現甲○○有明顯的精神病反應。因此，本次鑑定認為，甲
    ○○犯行當時並未受任何精神病症狀的影響，而致有知覺理
    會及判斷能力缺損之情形。綜言之，甲○○行為時並未有幻
    覺、妄想等精神病症狀或一般認知功能異常之情形，而致其
    知覺理會及判斷作用明顯較平常人減弱，其於犯行時之知覺
    理會及判斷作用無明顯障礙，因此本次鑑定認為，甲○○犯
    行當時之精神狀態未有精神耗弱或心神喪失之情形，此有該
    醫院94年10月20日北市醫松字第 09432949400號函所附精神
    鑑定報告書附本院卷可證。是被告抗辯有精神問題，主張免
    責，顯不足採信。
五、另查本件被告被追捕過程中，從該機車置物箱內取出其所有
    ，彈丸單位面積動能未達殺傷力標準之玩具ＢＢ槍一把，朝
    乙○○胸部、腹部射擊，著手反抗當場施以強暴，致乙○○
    受有手臂、手肘擦傷及胸部、腹部擦傷紅腫等傷害，起訴意
    旨認被告亦涉有刑法第二百七十七條第一項傷害罪嫌。查：
（一）按告訴乃論之罪，告訴人於第一審辯論終結前得撤回其告
      訴，又告訴經撤回者，應諭知不受理之判決，刑事訴訟法
      第二百三十八條第一項、第三百零三條第三款分別定有明
      文。
（二）告訴人乙○○告訴被告傷害案件，起訴書認係觸犯刑法第
      條第二百七十七條第一項之傷害罪，依同法第二百八十七
      條前段之規定，須告訴乃論。茲據告訴人於原審辯論終結
      前具狀撤回告訴（見原審卷第七八頁），依照前開說明，
      本應為不受理判決之諭知，惟起訴意旨認為傷害罪與上開
      加重強盜罪有裁判上一罪關係，爰不另為不受理之諭知。
六、按被告甲○○於夜間侵入被害人之住宅，並以不詳方法毀壞
    被害人住處之門扇，以遂行竊盜行為。又被告於實施竊盜行
    為之當下，為被害人發現而追捕，被告為脫免逮捕，向被害
    人施以強暴行為，被告之行為符合刑法第三百二十九條所規
    範之準強盜行為。而刑法第三百二十九條之以強盜論，即以
    強盜罪相當條文處罰之意，並非專以刑法第三百二十八條第
    一項之強盜論，故第三百三十條所謂犯強盜罪，不僅只是指
    自始犯強盜罪而言，及依刑法第三百二十九條以強盜論，亦
    包括之，被告準強盜行為有同法第三百二十一條第一項第一
    款、第二款之情事，自應依刑法第三百三十條第一項之加重
    強盜罪論處（參照最高法院二十五年上字第六六二六號判例
    ）。核被告所為係犯刑法第三百二十九條、第三百三十條第
    一項之加重準強盜既遂罪。被告侵入被害人家中行竊，竊得
    音響喇叭等物，先行搬走，嗣後又回現場竊取四件重疊式音
    響主機，上開行為時間、空間緊接，顯屬單一之犯意決定，
    乃一行為之接續進行，僅成立一罪。被告甲○○曾因犯竊盜
    罪，經本院以八十九年度上易字第一○九○號判決判處有期
    徒刑十月確定，又因竊盜案件，經原審法院以八十九年度易
    字第二四八六號判決判處有期徒刑四月確定，又因違反毒品
    危害防制條例案件，經原審法院以八十九年度易字第二七一
    ○號判決判處有期徒刑六月確定，上開三罪經裁定定應執行
    刑為有期徒刑一年六月確定，指揮書執行完畢日期為九十一
    年八月十三日。又因贓物案件，經原審法院以八十九年度易
    字第三六一八號判決判處有期徒刑三月確定，接續上開案件
    執行，於九十一年七月九日假釋交付保護管束，於九十一年
    十月十八日期滿執行完畢，有本院被告全國前案紀錄表在卷
    可憑，其於有期徒刑執行完畢後五年之內，再犯本件有期徒
    刑以上之罪，應依刑法第47條之規定，係屬累犯，應加重其
    刑。
七、原審據以論罪科刑，固非無見。惟查本件並無積極事證，足
    認被告有使用凶器以遂行竊盜之事實，不能認定被告有此部
    分竊盜之加重條件；原判決事實認定被告有攜帶凶器以遂行
    竊盜，尚有未洽。被告上訴意旨，以第二次侵入住宅係在找
    尋鑰匙，而非持續竊盜行為，主張不構成加重準強盜犯罪，
    本院已說明未足採，但原判決既有前揭可議之處，仍屬無可
    維持，應由本院將原判決撤銷改判。爰審酌被告甲○○之前
    已有竊盜前科，不知悔改，此次毀壞門扇、於夜間侵入他人
    住宅行竊，破壞被害人住家生活安寧，衡量其竊得之財物價
    值，且其為脫免逮捕竟施強暴於被害人，危害社會治安，暨
    犯罪後仍飾詞否認犯行之態度等一切情狀，量處如主文第二
    項所示之刑。至扣案之玩具ＢＢ槍一支，係屬被告所有，業
    據被告於偵查中供述明確，係被告脫免逮捕對被害人施強暴
    所用之物，爰依刑法第三十八條第一項第二款之規定均予以
    宣告沒收，另扣案之手套一雙、手電筒，並無證據證明與被
    告本件犯行有何關聯，不予宣告沒收，併此敘明。
據上論斷，應依刑事訴訟法第369條第1項前段、第364條、第299
條第1項前段，刑法第329條、第330條第1項、第47條、第38條第
1項第2款，判決如主文。
本案經檢察官許仲瑩到庭執行職務。
中　　華　　民　　國　　94　　年　　11　　月　　30　　日
　　　　　　　　　刑事第九庭    審判長法　官  陳  祐  治
　　　　　　　　　　　　　　　　　    法　官  蔡  聰  明
　　　　　　　 　 　　　　　　　　　　法　官  王  炳  梁
以上正本證明與原本無異。
如不服本判決，應於收受送達後十日內向本院提出上訴書狀，其
未敘述上訴之理由者並得於提起上訴後十日內向本院補提理由書
（均須按他造當事人之人數附繕本）。
                                      書記官  潘  大  鵬
中　　華　　民　　國　　94　　年　　12　　月　　2 　　日
附錄：本案論罪科刑法條全文
刑法第329條：
竊盜或搶奪，因防護贓物、脫免逮捕或湮滅罪證，而當場施以強
暴、脅迫者，以強盜罪。
刑法第330條：
犯強盜罪而有第三百二十一條第一項各款情形之一者，處七年以
上有期徒刑。
前項之未遂犯罰之。
刑法第321條：
 犯竊盜罪而有左列情形之一者，處六月以上、五年以下有期徒刑
：
一 於夜間侵入住宅或有人居住之建築物、船艦或隱匿其內而犯之
者。
二 毀越門扇、牆垣或其他安全設備而犯之者。
三 攜帶兇器而犯之者。
四 結夥三人以上而犯之者。
五 乘火災、水災或其他災害之際而犯之者。
六  在車站或埠頭而犯之者。
前項之未遂犯罰之。
